【裁判字號】    89,簡上,37
【裁判日期】    890525
【裁判案由】    侵權行為損害賠償
【裁判全文】
臺灣彰化地方法院民事判決  八十九年度簡上字第三十七號
    上  訴  人  乙○○
    被上訴人    甲○○
右當事人間請求侵權行為損害賠償事件，上訴人對於中華民國八十八年十二月二十一
日本院彰化簡易庭八十八年度彰簡字第九三四號第一審判決提起上訴，本院判決如左
：
    主  文
原判決除確定部分外，關於上訴人後項之訴部分，及該部分假執行之宣告與訴訟費用
之裁判均廢棄。
右廢棄部分被上訴人應再給付上訴人新台幣陸萬元，及自民國八十七年十月二十八日
起至清償日止，按年息百分之五計算之利息。
其餘上訴駁回。
第一、二審訴訟費用由被上訴人負擔十分之四，餘由上訴人負擔。
    事  實
甲、上訴人方面：
一、聲明：（一）原判決關於上訴人敗訴部分廢棄。（二）右廢棄部分，被上訴人應
    再給付上訴人新台幣十九萬八千二百七十八元，及自民國八十七年十月二十八日
    起至清償日止，按年息百分之五計算之利息。
二、陳述：除與原審判決書所載者相同茲予引用外，補稱：
    （一）查上訴人所有車號ＱＧ－五四三七號自小客車領照日期固為八十三年三月
          十八日，距肇事時實際使用期間雖為四年五月，然該車於本件車禍發生之
          前，所行駛之公里數僅有二萬五千八百三十四公里，與全新車無異，其車
          價與一般中古車之價值顯然有異，又汽車經修理後，會造成性能減少車輛
          之評價，此為眾所皆知之事實。則上訴人碰撞修復後所減損之價額，實不
          止於原判決所判令被上訴人賠償之新台幣（下同）四萬一千七百二十二元
          。
    （二）上訴人之上開自小客車遭被上訴人之自小客車撞擊後，兩個氣囊均充氣彈
          ，經購裝新氣囊，所費不只原審判令被上訴人應負擔之金額，事實上上訴
          人之自小客車因車禍毀損所減少之價額應為二十四萬元，扣除原判決判令
          上訴人賠償之金額後，應再命被上訴人賠償十九萬八千二百七十八元，及
          自八十七年十月二十八日起至清償日止，按年息百分之五計算之利息，方
          為適法。
三、證據：援用原審之立證方法外，並聲請送彰化縣汽車商業同業公會鑑定汽車修復
    後減損之價額。
乙、被上訴人方面：
一、聲明：（一）駁回上訴。（二）上訴費用由上訴人負擔。
二、陳述：除與原審判決書所載者相同茲予引用外，補稱：
    （一）上訴人主張其所有系爭車輛於事故發生前之價值與全新車無異，其車價與
          一般中古車之價顯然有異，及汽車修理後會造成性能減低及減少車輛之評
          價云云，被上訴人均否認。雖上訴人請求囑託彰化縣汽車商業同業公會鑑
          定其減損價格。惟查，汽車價值之認定，牽涉汽車之現狀，並無客觀單一
          之標準，上訴人除非能舉證系爭車輛於事故發生前所曾鑑定之價格，否則
          顯然無法依車輛之現狀鑑定車輛於一年八個月以前之價值，蓋系爭車輛之
          現狀除經修理之部分外，尚於事故後使用達一年八個月之久，車輛本身之
          問題究為事故前即已存在或於事故時發生或於此一年八個月中新生，根本
          無法認定，則如何於現時認定系爭車輛之價值？是上訴人關於鑑定系爭車
          輛事故發生前價值幾何之請求，應無實益。又基於同上理由，系爭車輛修
          復後使用迄今已一年八個月之久，則系爭車輛現在之價值又顯有減損，而
          減損之原因究僅為單純之折舊抑另有其他原因，並無法得知，如何於現時
          去推知一年八個月前系爭車輛之價值幾何？上訴人此部分鑑定之請求顯無
          理由。
    （二）上訴人另主張系爭車輛新裝安全氣囊之費用即逾原判決認定車輛減損之價
          額，故認原判決之不合理云云。惟車輛之安全氣囊同有折舊問題，原判決
          以折舊後之價值為修復必要費用之認定，應無違誤，上訴人之主張應無理
          由。
三、證據：援用原審之立證方法。
丙、本院依原告聲請送請彰化縣汽車商業同業公會鑑定汽車修復後減損之價額。
    理  由
一、本件上訴人起訴主張上訴人之女卓麗娟於八十七年七月二十七日下午六時十五分
    許，駕駛上訴人所有上開車號ＱＧ－五二三七號自小客車，自南往北沿彰化縣花
    壇鄉○○路，由花壇鄉往彰化市方向行駛，途經彰化縣花壇鄉○○村○○路四四
    六號前，適被上訴人酒後駕駛車號ＱＡ－八四五七號自小客車由北往南經該處，
    超越雙黃線之分向限制線，逆向駛入來車道，致卓麗娟閃避不及而遭被上訴人之
    自小客車撞及，上訴人前開自小客車因而嚴重受損，嗣上訴人通知被上訴人回復
    原狀事宜，惟被上訴人竟置之不理，上訴人乃請中部汽車股份有限公司逕行修復
    ，共計二十四萬元。又上訴人所有上開自小客車領照日期固為八十三年三月十八
    日，距肇事時實際使用期間雖為四年五月，然該車於本件車禍發生之前，所行駛
    之公里數僅有二萬五千八百三十四公里，與全新車無異，其車價與一般中古車之
    價值顯然有異，又汽車經修理後，會造成性能減少車輛之評價，此為眾所皆知之
    事實。則上訴人碰撞修復後所減損之價額，實不止於原判決所判令被上訴人賠償
    之四萬一千七百二十二元。況上訴人之上開自小客車遭被上訴人之自小客車撞擊
    後，兩個氣囊均充氣彈，經購裝新氣囊，所費不只原審判令被上訴人應負擔之金
    額，事實上上訴人之自小客車因車禍毀損所減少之價額應為二十四萬元，扣除原
    判決判令上訴人賠償之金額後，應再命被上訴人賠償十九萬八千二百七十八元，
    及自八十七年十月二十八日起至清償日止，按年息百分之五計算之利息，方為適
    法等語。
二、被上訴人則以上訴人車輛使用迄事故發生時止，已逾四年，其修復所零配件均為
    新品，若以修復費為標準，均應以必要者為限，如修理材料以新品換舊品，應予
    折舊，惟上訴人主張之損害數額並未扣除折舊，顯有未當。又上訴人主張其所有
    系爭車輛於事故發生前之價值與全新車無異，其車價與一般中古車之價顯然有異
    ，及汽車修理後會造成性能減低及減少車輛之評價云云，被上訴人均否認之。雖
    上訴人請求囑託彰化縣汽車商業同業公會鑑定其減損價格，惟查，汽車價值之認
    定，牽涉汽車之現狀，並無客觀單一之標準，上訴人除非能舉證系爭車輛於事故
    發生前所曾鑑定之價格，否則顯然無法依車輛之現狀鑑定車輛於一年八個月以前
    之價值，蓋系爭車輛之現狀除經修理之部分外，尚於事故後使用達一年八個月之
    久，車輛本身之問題究為事故前即已存在或於事故時發生或於此一年八個月中新
    生，根本無法認定，則如何於現時認定系爭車輛之價值？是上訴人關於鑑定系爭
    車輛事故發生前價值幾何之請求，應無實益。又基於同上理由，系爭車輛修復後
    使用迄今已一年八個月之久，則系爭車輛現在之價值又顯有減損，而減損之原因
    究僅為單純之折舊抑另有其他原因，並無法得知，如何於現時去推知一年八個月
    前系爭車輛之價值幾何？上訴人此部分鑑定之請求顯無理由。又上訴人另主張爭
    車輛新裝安全氣囊之費用即逾原判決認定車輛減損之價額，故認原判決之不合理
    云云。惟車輛之安全氣囊同有折舊問題，原判決以折舊後之價值為修復必要費用
    之認定，應無違誤，上訴人之主張應無理由等語資為抗辯。
三、按因故意或過失，不法侵害他人之權利者，負損害賠償責任；又汽車在劃有分向
    限制線之路段，不得駛入來車之車道內；且車輛行駛至交岔路口，左轉彎時，應
    距交岔路口三０公尺前顯示方向燈或手勢，行至交岔路口中心處左轉，並不得占
    用來車道搶先左轉，民法第一百八十四條第一項前段，道路交通安全規則第九十
    七條第二款、第一百零二條第四款分別定有明文。次按物被毀損時，被害人除得
    依民法第一百九十六條請求賠償外，並不排除民法第二百十三條至第二百十五條
    之適用。依民法第一百九十六條請求賠償物被毀損所減少之價額，得以修復費用
    為估定之標準，但以必要者為限（例如：修理材料以新品換舊品，應予折舊）。
    被害人如能證明其物因毀損所減少之價額，超過必要之修復費用時，就其差額，
    仍得請求賠償，最高法院於七十七年五月十七日著有七十七年度第九次民事庭會
    議決議。經查：（一）上訴人主張被上訴人酒後駕車及超越雙黃線之分向限制線
    ，逆向駛入來車之車道，致訴外人卓麗娟駕車閃避不及，遭被上訴人撞及，造成
    上訴人所有之上開自小客車發生嚴重受損之事實，有台灣彰化地方法院檢察署八
    十七年度偵字第七二０九、七四八二號起訴書、照片、道路交通事故調查表、本
    院八十七年度交易字第一三０號刑事判決等為證。雖被告否認其係酒後駕車，然
    坦承係侵入來車道肇事，又其於肇事後經酒精測試結果為酒精濃度每公升０．二
    二毫克，有被上訴人之警訊筆錄附卷可憑，且本件經送台灣省彰化縣區輛行車事
    故鑑定委員會及台灣省車輛覆議鑑定委員會鑑定、覆議結果，係被上訴人酒後駕
    駛自小客車提前左轉逆向行駛，為肇事主因，卓麗娟駕駛自小客車直行，應無肇
    事因素，分別有該鑑定及覆議委員會彰鑑字第八七六八０號函及府覆議字第八八
    ０四九一號函在卷可按，是被上訴人應負全部過失責任甚明。（二）本件經送彰
    化縣汽車商業同業公會鑑定結果，認系爭車輛碰撞事故發生後，經原廠零配件修
    復，所折損之價值，約在六萬元左右，有該公會八十九年三月十三日彰汽商字第
    ０一五號函在卷可按。被上訴人雖以事故發生距今已一年八月之久，其車輛之價
    值顯無法準確鑑定云云加以抗辯，惟上開鑑定係以系爭車輛碰撞事故發生後，經
    原廠零配件修復後之時點為鑑定時點，當無被上訴人所辯無法準確鑑定之問題，
    是其所辯顯不可採，應認上訴人此部分之主張為真正。（三）上訴人另主張系爭
    車輛安全氣囊之損失價值甚高，且其發生碰撞後性能所減損之價值不只六萬元云
    云。惟其安全氣囊修復部分業經原審以新品換舊品有所折舊有以審酌，又系爭車
    輛發生碰撞後性能所減損之價值業經彰化縣汽車商業同業公會鑑定減損之價值為
    六萬元明確，有該公會上開函附卷可稽，是其主張逾此部分之請求均無理由。
三、從而，本件被上訴人駕車時提前左轉逆向行駛，以致撞及原告車輛肇事，其行為
    應負全部過失之責，且與上訴人之損害間有相當因果關係，上訴人本於侵權行為
    之法律關係，請求被上訴人應再給付六萬元，及自民國八十七年十月二十八日起
    至清償日止，按年息百分之五計算之利息，即有理由，應予准許，此部分原審駁
    回上訴人之訴，上訴意旨指其不當，求予廢棄改判，為有理由，自應予廢棄改判
    。至上訴人逾此部分之請求則屬無據，原審判決並無不當，上訴意旨指摘其有違
    誤，求予廢棄改判，為無理由，應予駁回。
四、據上論結，本件上訴人之上訴為一部有理由，一部無理由，依民事訴訟法第四百
    三十六條之一第三項、第四百五十條、第四百四十九條第一項、第七十九條但書
    ，判決如主文。
中      華      民      國    八十九    年      五      月    二十五    日
                                            民事第一庭
~B審判長法官  李端季
~B法      官  黃倩玲
~B法      官  陳秋錦
右為正本係照原本作成
本件不得上訴
中      華      民      國    八十九    年      五      月    二十六    日
~B法院書記官  陳蒼林


司法院資訊處製作；財團法人民間司法改革基金會備份。
